【裁判字號】    97,簡,105
【裁判日期】    970609
【裁判案由】    進口貨物核定稅則號別
【裁判全文】
臺北高等行政法院判決
                                     97年度簡字第00105號
原      告  凱加實業股份有限公司
代  表  人  甲○○（董事長）
訴訟代理人  張仁龍律師
            林攸彥律師（兼送達代收人）
上 一 人
複代理人    張孟茹律師
被      告  財政部基隆關稅局
代  表  人  丘欣（局長）
訴訟代理人  丙○○
            丁○○
            乙○○
上列當事人間因進口貨物核定稅則事件，原告不服財政部中華民
國96年3 月15日台財訴字第09500408680 號訴願決定（案號：第
00000000號），提起行政訴訟，本院判決如下：
    主  文
原告之訴駁回。
訴訟費用由原告負擔。
    事  實
一、事實概要：原告於民國（下同）94年9 月23日委由長茂報關
    有限公司向被告報運進口貨物SOYLIFE COMPLEX REGULAR
    NON-GMO SOYBEAN FLOUR 乙批（報單號碼：AW/BC/94/WG49/
    0321號，下稱系爭貨物），原申報貨品分類號列為1208.10.
    00.00-6 號，稅率3%，經依關稅法第18條第2 項規定，由原
    告繳納相當金額保證金後先行驗放。嗣經被告審查結果，認
    實際來貨應改列1901.90.99.00-1 號，按稅率30% 課徵關稅
    ，並補徵進口稅款新臺幣（下同）88,150元。原告不服，申
    請復查未獲變更，提起訴願亦遭決定駁回，遂提起行政訴訟
    。
二、兩造聲明：
  (一)原告聲明：
    1.訴願決定及原處分均撤銷，並將原處分核定稅則變更歸列
      為原申報稅則第1208.10.00.00-6 號，重新核定稅率為3%
      。
    2.訴訟費用由被告負擔。
  (二)被告聲明：
    1.駁回原告之訴。
    2.訴訟費用由原告負擔。
三、兩造之爭點：系爭貨物是否為以黃豆製成之粉粒而應歸列稅
                則號別第1208.10.00號？
  (一)原告主張之理由：
    1.系爭貨物應歸類於申報稅則第1208.10.00.00-6 號：
      (1)製程表所示之「roaster 」係指「加熱」，原告誤將「
        roaster 」譯成「烘焙」，被告不應依原告錯誤翻譯認
        定事實。次按我國商品分類表第12章「第12.08 節不但
        包括未脫脂之粉及細粒且涵蓋部份脫脂之粉及細粒及脫
        脂後再全部或部份以其原油加脂之粉及細粒。」及該章
        總則「包括在本節內之種子或果實可能是整個、破的、
        去皮或去殼的，可以經適度之加溫使其產品較好保存‧
        ‧‧」國際商品統一分類制度註解（下稱HS註解）亦有
        相同記載，可證產品縱經加熱程序，仍可歸於第12章。
      (2)因黃豆係天然農產品，含有水分及酵素，遂於生產過程
        中以攝氏105 度左右（華氏250-300 度）之低溫緩慢加
        熱以降低其水分及酵素之活性，俾便於保存，並無改變
        其自然特性及一般用途，有原製造商產品製程及製造商
        網頁指系爭貨物得作為保健食品或一般食品之原料等可
        證，是該加熱處理過程並未超出海關進口稅則第12章所
        允許範圍。
      (3)黃豆產品經加熱程序後已可即時食用，如以「可即時食
        用」為由排除核定為海關進口稅則第12章，則該章章註
        所允許之加熱將形同具文，且「是否可即時食用」亦非
        核定為海關進口稅則第12章與否之要件。
      (4)系爭貨物雖僅取黃豆胚軸，然未逸脫海關進口稅則第12
        章之文義範圍，該章並無排除黃豆胚軸粉之適用，亦無
        於他章另列，是若將黃豆胚軸粉獨立於黃豆粉外，另行
        核定，實於法無據。又大麥粉及大麥胚芽粉皆屬海關進
        口稅則第11章，按此一分類精神，黃豆胚軸粉自無為歧
        異認定之理。
      (5)按商品分類第19章以「調製」為必要生產過程，而「調
        製」之定義為「調配各種材料，製成食物」。然系爭貨
        物並無添加任何外來物，並無調配各種材料，未變更其
        作為天然食品之本質，自不應核定為第19章稅則。
      (6)原製造商所出售之黃豆粉有數種規格，計有Micro 、
        Regular 、Granular等，其區別在於比重之不同，而非
        尺寸大小，系爭貨物之規格為Regular ，非指其為par-
        ticle size，被告遽認系爭貨物為particle size ，顯
        屬誤解。
    2.系爭貨物之原廠使用名稱為SOYBEAN FLOUR ，原告係依原
      廠廠商提供資料及其使用名稱函詢被告，亦係依上開資料
      及出口海關之報表名稱向被告申報進口，惟於銷售時為強
      調產品特性，始於原廠使用名稱加上「GERM」，此觀之原
      廠廠商之網頁資料並無「SOYBEAN GERM FLOUR」此產品，
      且說明「SOYBEAN FLOUR 」係黃豆胚軸粉可明，是原告並
      無就系爭貨物名稱為不完全陳述。
    3.海關進口稅則第2 條並無外國海關意見可據以為進口貨品
      分類準則之規定，被告無視我國規定，屢將美國海關意見
      奉為圭臬，已有違誤，且系爭貨物確與美國稅則分類案例
      HQ959748之貨品為同一廠商出產之同一貨品，原廠使用名
      稱亦無不同，僅係原告進口系爭貨物後另以他名行銷，是
      被告縱欲參酌外國海關意見，亦應參酌美國稅則分類案例
      HQ959748以為認定。
    4.原告曾就系爭貨物之稅則分類歸屬先行詢問被告，嗣經被
      告於稅則預先審核案例中歸列於第12章，始據以決定進口
      系爭貨物，又原告就系爭貨物之名稱及材質成分已為完全
      陳述，無信賴不值得保護之情，自得主張有信賴保護原則
      之適用。
  (二)被告主張之理由：
    1.查依稅則第1208節：「油料種子或含油質果實之粉及細粒
      ，芥末除外」及第1901節：「‧‧‧由粉、碎粒、細粒、
      澱粉或麥芽精製成之未列名調製食品‧‧‧」規定，並參
      據HS註解第12章總則之詮釋：「第1201至第1207節包括供
      提煉食用或工業用之油質或脂肪之各種種子或果實‧‧‧
      包括在本節內之種子或果實可能是整個、破的、去皮或去
      殼的，可以經適度之加溫使其產品較好保存（如除去部分
      水份使其油質酵素變成不活性化）。為了去掉苦味，或使
      其產品更容易被使用，只要這些種子或果實自然特性不改
      變或不改變其一般用途變成其他特殊用途，某些處理是被
      允許使用。」可知未經調製之種子（如黃豆）粉末應歸列
      第1208節，如已逾越上開總則之規定者，則無該節之適用
      ，至已調製之植物性粉末則應歸列第1901節。
    2.查系爭貨物係以黃豆壓碎取得之黃豆胚軸，經以華氏250-
      300 度（121 ℃-148℃）烘焙後研磨製成之粉，由於黃豆
      胚軸較黃豆顆粒為小，且未含油質（或含極少量油質），
      稍經加熱即可熟化，以華氏250-300 度之高溫加熱，已達
      烘焙程度，自屬業經烘焙調製，歸列稅則第1901節，洵屬
      適當。復查黃豆胚軸僅係黃豆之一小部分，其非為「整個
      、破的、去皮或去殼」之黃豆，至臻明確，顯已逾越HS註
      解第12章總則對1201節至1208節所稱「種子」之規範，則
      其無論是否經過「加溫去苦味」「烘焙調製」或其他方式
      加工，均無第12章之適用。原告主張系爭貨物雖經「加溫
      去苦味」仍有第1208節之適用，應係不諳稅則分類所致，
      核無足採。又黃豆胚軸粉所含異黃酮高，係為特殊用途（
      作為健康奶昔、營養棒及營養補充食品之成分）而製作者
      ，經高溫烘焙加工後，即成為一般客觀認知可以立即食用
      之調製食品，故是否可即時食用僅係認定調製與否之參考
      條件，並非決定要件，原告所稱顯係誤解。至原告稱第12
      章並未排除黃豆胚軸粉之適用乙節，查系爭貨物業經高溫
      烘焙調製，已無第12章之適用，原告所稱核無足採。
    3.根據海關進口稅則總說明：「‧‧‧本書之貨品分類架構
      採用世界關務組織制定之國際商品統一分類制度‧‧‧」
      及總則：「本稅則各號別品目之劃分，除依據本稅則類、
      章及其註，各號別之貨名及解釋準則之規定外，並得參據
      關稅合作理事會編纂之『國際商品統一分類制度（HS）註
      解』及其他有關文件辦理。」之說明，我國稅則分類係採
      用國際商品統一分類制度，美國為關稅合作理事會會員國
      之一，其稅則分類亦採用同一制度，則其依據HS註解所為
      分類核定，自具參考價值。另查美國海關HQ967757號案例
      對相同貨物SOYLIFE COMPLEX REGULAR （黃豆胚軸粉調製
      品）亦裁定應歸列第1901節，則其所為之裁定由被告引為
      參酌，洵無不妥。至原告稱系爭貨品與HQ959748號案例（
      屬同一貨物云云，經查該案例所繫貨物"SoyLife"Soybean
      Flour 為黃豆粉，與系爭貨物為黃豆胚軸粉顯然有別，原
      告所訴顯有誤謬。
    4.查被告確曾於90年12月24日以（90）基預字第0451號稅則
      預先審核函將「SOYLIFE COMPLEX MICRO SOYGERM FLOUR
      」（即黃豆胚軸粉），核定歸列稅則第1212.99.90號「其
      他果實與子仁及其他植物產品，主要供人類食用者」，稅
      率16% 在案。惟原告於92年1 月起進口與上開稅則預先審
      核函相同之貨物（黃豆胚軸粉）18批，均以貨名SOYLIFE
      COMPLEX REGULAR SOYBEAN FLOUR （黃豆粉）申報，並報
      列稅則第1208.10.00號「大豆（黃豆）粉及細粒」，稅率
      3%，經核與上開預先審核函所列貨名「SOYGERM FLOUR 」
      （黃豆胚軸粉）及核定稅則號別1212.99.90號，顯然不同
      。原告既未信賴上開稅則預先審核，並據以申報，即無信
      賴應受保護之適用。另依系爭貨物原廠型錄未有SOYBEAN
      FLOUR 字樣，足證SOYBEAN FLOUR 二字係原告為求影響稅
      則歸列而加列者，是原告自始即有欺瞞、誤導之意圖，即
      有信賴不值得保護之情。又被告於核定系爭貨物之稅則號
      別後，發現前揭稅則預先審核函有誤，為慎重計，乃於94
      年9 月14日（94）基關字第45號基隆關稅局進口稅則分類
      疑問及解答函請財政部關稅總局（下稱關稅總局）稅則釋
      示，並經釋復應歸列稅則第1901.90.99號，亦足證被告原
      核定之稅則號別，並無不妥。是被告所核定稅則號別既無
      違誤，原告亦無信賴被告稅則預先審核函之表現，則所稱
      信賴值得保護，自無足採。
    理  由
一、司法院於92年9 月17日以（92）院台廳行一字第23681 號令
    ，依行政訴訟法第229 條第2 項之規定，將同條第1 項之簡
    易案件金額（價額）提高為20萬元，並於93年1 月1 日實施
    。本案原告係因系爭貨物經被告認定應改列稅則第1901.90.
    99號，按稅率30% 課徵關稅，通知原告補繳稅款88,150元所
    為爭訟，依行政訴訟法第229 條第1 項第1 款規定，應依簡
    易訴訟程序進行之，並不經言詞辯論為判決。
二、按海關進口稅則號別第1208.10.00號為：「大豆（黃豆）粉
    及細粒」，稅率3%；第1901.90.99號為：「其他第1901節所
    屬之調製品」，稅率30% 。
三、如事實欄所載之事實，有進口報單、系爭貨物成分表、製程
    表及原告94年8 月23日函等件影本可稽（見原處分卷附件12
    、本院卷第91-93 、159-160 頁），且為原告所不爭執，堪
    認為真實。原告雖主張系爭貨物之製程係將黃豆清理及予以
    加溫處理，最後予以冷卻並碾製成全脂之粉，為經適當之加
    溫使其產品較好保存之黃豆粉，應歸列稅則號別第1208.10.
    00號，被告改列第1901.90.99號，不僅有誤，且違反信賴保
    護原則云云。惟查：
  (一)按稅則第1208節為：「油料種子或含油質果實之粉及細粒，
    芥末除外」；第1901節係指：「麥芽精；由粉、碎粒、細粒
    、澱粉或麥芽精製成之未列名調製食品，未含可可或含可可
    重量（以完全脫脂可可為基礎計算）低於40% 者；以第0401
    至0404節物品製成之未列名調製食品，未含可可或含可可重
    量（以完全脫脂可可為基礎計算）低於5%者」。而依HS註解
    第12章總則規定：「第1201至第1207節包括供提煉（以壓力
    或溶劑）食用或工業用之油質或脂肪之各種種子或果實‧‧
    ‧包括在本節內之種子或果實可能是整個、破的、去皮或去
    殼的，可以經適度之加溫使其產品較好保存（如除去部分水
    份使其油質酵素變成不活性化）。為了去掉苦味，或使其產
    品更容易被使用，只要這些種子或果實自然特性不改變其一
    般用途變成其他特殊用途，某些處理是被允許使用。」HS註
    解第1201節規定：「黃豆，不論是否破碎。黃豆是植物油最
    主要的來源。本節之黃豆為了要去苦味，可以用熱處理（見
    總則說明）．．．」HS註解第1208節之註釋：「本節包括未
    脫脂或部分脫脂之粉或細粒，係以第12.01 至12.07 節之油
    料種子及含油質果實經碾磨而得．．．」HS註解第19章總則
    規定：「本章包括通常用為食品之許多調製產品，這些調製
    產品直接以第10章之穀物、第11章之產品、或其他章植物性
    之食物粉、細粒及細粉（穀類粉、碎粒及細粒，澱粉，果實
    或其他植物粉細粒及細粉）或第04.01 至04.04 節貨品製得
    ．．．」HS註解1901節(II)(A) 之註釋：「『粉』及『細粒
    』，不僅指列入第11章之穀類粉或細粒，同時指列入任何一
    章之植物性粉、細粒及細粉，例如黃豆粉．．．」可知，未
    經調製之種子（如黃豆）粉末應歸列第1208節，如其已逾越
    該章節上開總則註釋規定者，則無該節之適用，至已調製之
    植物性粉末則應歸列第1901節。
  (二)系爭貨物依原告提供之加工製程、成分表及94年8 月23日函
    所載，係將整顆黃豆壓碎後僅取其胚軸，經烘焙、冷卻後研
    磨而製成之黃豆胚軸粉，其成份為2%之異黃酮及98% 之植物
    素，顯非屬第1201節黃豆所製成之黃豆粉。由於黃豆胚軸較
    黃豆顆粒為小，且未含油質（或含極少量油質），稍經加熱
    即可熟化，系爭貨物經攝氏105 度左右（華氏250-300 度）
    之高溫加熱，顯已達烘焙程度，其經烘焙後粉化，且可以3
    公克1 日之微量經開水沖泡後食用，自屬業經烘焙調製。依
    據稅則第19章章註二(2) 說明，除0712節之乾蔬菜粉、細粒
    及細粉，1105節之馬鈴薯粉、細粒及細粉；及乾豆類蔬菜粉
    、細粒及細粉，任何一章之植物性粉、細粒及細粉之調製品
    均屬稅則第1901節物品。系爭貨物既先經篩選胚軸(Select-
    ing of germs) ，嗣再經烘焙(Roaster) 等之過程而成黃豆
    胚軸粉，已非屬整個、破的、去皮或去殼之油料種子（黃豆
    ），而為富含異黃胴成分，且可供即時沖泡食用（原告自承
    系爭貨物只要加上熱水，即可食用，見本院卷第73頁）之胚
    軸粉，顯已改變其自然特性，而超出前揭HS註解允許僅止於
    去苦味、除酵素活性等為保存目的而得「加溫」之範圍，自
    屬經過「調製」之手續，而與單純之整顆黃豆經研磨後，基
    於保存之目的，再予以加熱(Heat)者不同。是被告將系爭貨
    物分別歸列稅則第1901節，並無不合。
  (三)黃豆胚軸僅係黃豆之一小部分，並非「整個、破的、去皮或
    去殼」之黃豆，系爭貨物顯已逾越HS註解第12章總則對1201
    節至1208節所稱「種子」之規範，則其無論是否經過「加溫
    去苦味」「烘焙調製」或其他方式加工，均無第1208節之適
    用。原告主張系爭貨物雖經「加溫去苦味」仍有第1208節之
    適用，顯係對於稅則分類之誤解。
  (四)各國家或租稅領域之政府政策、產業型態及稅賦制度皆有不
    同，其進口貨物查核之寬嚴及關稅課徵之稅率等，亦有差異
    ，其他國家或租稅領域之進口貨物稅則如何認定歸列，並不
    足以拘束我國。況原告所指美國稅則爭議決定書第HQ959748
    號之貨物為"Soy Life"Soybean Flour ，為黃豆粉（見本院
    卷第29頁），與系爭貨物為黃豆胚軸粉顯然有別，自不得比
    附援引。
  (五)被告固曾以90年12月24日（90）基預字第0451號稅則預先審
    核函，將「SOYLIFE COMPLEX MICRO SOYGERM FLOUR 」( 即
    黃豆胚軸粉) ，核定歸列稅則第1212.99.90號「其他果實核
    與子仁及其他植物產品，主要供人類食用者」（見本院卷第
    119 、174 頁）。惟原告於92年1 月起至95年10月止，進口
    與該預先審核函相同之貨物（黃豆胚軸粉）計18批（含本件
    在內，見本院卷第176 頁），均以貨名SOYLIFE COMPLEX
    REGULAR SOYBEAN FLOUR （黃豆粉）申報，並報列稅則第
    1208.10.00號「大豆（黃豆）粉及細粒」，稅率3%，核與上
    開預先審核函所列貨名「SOYGERM FLOUR 」（黃豆胚軸粉）
    及核定稅則號別1212 .99.90 號不同。原告顯非信賴上開預
    先審核函而據以為系爭貨物之申報，即無信賴基礎，自無信
    賴保護原則之適用。又原告申報系爭貨物貨名為SOYLIFE
    COMPLEX REGULAR NON-GMO SOYBEAN FLOUR ，惟系爭貨物之
    成分表及原告所提原製造商網頁資料，均明示系爭貨物成分
    取自黃豆胚軸，並無SOYBEAN FLOUR 字樣（見原處分卷附件
    12、本院卷第44、91-93 頁），足認SOYBEAN FLOUR 二字係
    原告為影響稅則歸列而自行加列者，其以提供不正確之資料
    、不完全之陳述使被告先行驗放，依法即有信賴不值得保護
    之情事（行政程序法第119 條參照），被告依法核定系爭貨
    物稅則號別，要無違反信賴保護原則可言。
四、綜上所述，原告主張無可採。從而被告將系爭貨物之稅則號
    別改列第1901.90.99號，按稅率30 %補徵進口稅款88,150元
    ，訴願決定予以維持，均無違誤。原告仍執前詞訴請撤銷，
    將原核定稅則變更歸列為原申報稅則第1208.10.00.00-6 號
    ，重新核定稅率為3%，為無理由，應予駁回。
五、兩造其餘陳述於判決結果不生影響，無庸一一論列，併予敘
    明。
據上論結，本件原告之訴為無理由，爰依行政訴訟法第233 條第
1 項、第98條第1 項前段，判決如主文。
中    華    民    國    97    年     6    月    9     日
                    臺北高等行政法院第三庭
                                    法  官  楊  莉  莉
上為正本係照原本作成。
本件以訴訟事件所涉及之法律見解具有原則性者為限，始得於本
判決送達後20日內向本院提出上訴狀並表明上訴理由，如已於本
判決宣示後送達前提起上訴者，應於判決送達後20日內補具上訴
理由（均按他造人數附繕本），且經最高行政法院許可後方得上
訴。
中    華    民    國    97    年     6    月    9     日
                                    書記官  林  俞  文


司法院資訊處製作；財團法人民間司法改革基金會備份。
